臺灣高等法院民事裁定　　　　　　　　　100年度抗字第128號
　　抗　告　人　古孟原
上列抗告人因與相對人黃清彰間聲明異議事件，對於中華民國99
年12月24日臺灣板橋地方法院99 年度事聲字第121號所為裁定提
起抗告，本院裁定如下：
    主  文
抗告駁回。
抗告費用由抗告人負擔。
    理  由
一、原裁定意旨略以：「異議人（即本件之抗告人）於本案聲請
    訴訟救助，前經本院民國（下同）99年8月6日99年度救字第
    124 號事件裁定准予訴訟救助；嗣異議人與黃清彰於99 年9
    月16日於本案成立訴訟上和解，和解筆錄第三項約定訴訟費
    用各自負擔。黃清彰前因另案在臺灣嘉義監獄（下稱嘉義監
    獄）執行中，故異議人即本案原告需繳納本院派員赴嘉義監
    獄借提、解還本案被告黃清彰之提解費用新臺幣(下同)9,84
    0元（下稱系爭提解費用）。是司法事務官99年度司他字第6
    2 號裁定（下稱司法事務官裁定）職權確定訴訟費用額，並
    向應負擔之異議人徵收，並無違誤，異議意旨謂提解費應由
    黃清彰負擔，非有理由，應予駁回。」等語。
二、抗告意旨略以：「本案判決法官只提及所繳納之訴訟費用因
    追加被告，所以抗告人雖本案勝訴亦無法退還，但未提及提
    解費用應由抗告人負擔。相對人迄今未支付抗告人金錢，若
    要抗告人支付提解費，請從相對人應賠償之金額中扣除。」
    等語。
三、按准予訴訟救助，於訴訟終結前，有暫免裁判費及其他應預
    納之訴訟費用之效力，民事訴訟法第110條第1項第1 款定有
    明文。又按經准予訴訟救助者，於終局判決確定或訴訟不經
    裁判而終結後，第一審受訴法院應依職權以裁定確定訴訟費
    用額，向應負擔訴訟費用之當事人徵收之，民事訴訟法第11
    4條第1項前段亦定有明文。是訴訟救助僅係暫緩繳納或支付
    訴訟費用，並非免除其繳納或支付訴訟費用之義務，於該事
    件終結確定後，仍須向應負擔訴訟費用之當事人徵收。
四、經查，抗告人以相對人及第三人楊俊源為被告向原法院提起
    98年度訴字第2530號侵權行為損害賠償事件，抗告人並聲請
    訴訟救助，經原法院99 年度救字第124號裁定准予訴訟救助
    。嗣抗告人與相對人於99 年9月16日成立訴訟上和解，並約
    定訴訟費用各自負擔，此有和解筆錄附於原法院99年度司他
    字第62號卷第4 頁可稽。復本案訴訟進行中因相對人在監執
    行，相對人受提解到庭應訴，故由司法警察提解相對人到庭
    之系爭提解費用，依民事訴訟法第77條之23規定，應由本案
    原告即抗告人預納，因抗告人經原法院裁定准予訴訟救助，
    而有暫免預納系爭提解費用之效力。惟抗告人與相對人已成
    立訴訟上和解，並約定訴訟費用各自負擔，則系爭提解費用
    自應由抗告人負擔。又抗告意旨謂相對人迄今未支付抗告人
    金錢，若要抗告人支付提解費，請從相對人應賠償之金額中
    扣除云云，惟法院依民事訴訟法第110條第1項第1款及第114
    條第1 項規定職權裁定確定訴訟費用額，並向應負擔訴訟費
    用之抗告人徵收，與相對人應賠償抗告人之金額多寡、相對
    人是否已給付抗告人賠償金無涉，抗告人不能以相對人未給
    付其賠償金即拒絕繳納應負擔之訴訟費用。綜上，司法事務
    官職權以裁定確定訴訟費用額，並命抗告人繳納，於法並無
    不合。抗告人不服提出異議，原裁定駁回其異議，於法亦無
    違誤。抗告意旨仍執前詞指摘原裁定不當，求予廢棄，為無
    理由，應予駁回。
五、據上論結，本件抗告為無理由，爰裁定如主文。
中    華    民    國   100    年    2     月    25    日
                    民事第十三庭
                        審判長法  官  蕭艿菁
                              法  官  林麗玲
                              法  官  賴劍毅
正本係照原本作成。
不得抗告。
中    華    民    國   100    年    2     月    25    日
                              書記官  黃慶霽